【裁判字號】    98,交聲,225
【裁判日期】    980721
【裁判案由】    違反道路交通管理處罰條例聲明異議
【裁判全文】
臺灣桃園地方法院交通事件裁定         98年度交聲字第225號
原處分機關  交通部公路總局新竹區監理所
異  議  人
即受處分人  甲○○
上列異議人即受處分人因違反道路交通管理處罰條例案件，對於
交通部公路總局新竹區監理所於中華民國97年12月23日所為之裁
決處分（原處分案號：壢監裁字第裁53-DP0000000號）聲明異議
，本院裁定如下：
    主  文
異議駁回。
    理  由
一、按汽車迴車前，應暫停並顯示左轉燈光或手勢，看清有無來
    往車輛，並注意行人通過，始得迴轉；汽車駕駛人迴車前，
    未依規定暫停，顯示左轉燈光，或不注意來、往車輛、行人
    ，仍擅自迴轉，處新臺幣（下同）600 元以上1,800 元以下
    罰鍰；汽車駕駛人有前揭情形者，除依原條款處罰鍰外，並
    記違規點數1 點，道路交通安全規則第106 條第5 款、道路
    交通管理處罰條例第49條第5 款、第63條第1 項第1 款分別
    定有明文。又按汽車駕駛人駕駛汽車違反道路交通安全規則
    ，因而肇事致人受傷者，記違規點數3 點，道路交通管理處
    罰條例第61條第3 項前段亦有明文規定。
二、本件原處分機關交通部公路總局新竹區監理所係以：異議人
    即受處分人（下稱異議人）甲○○於民國97年8 月29日下午
    5 時20分許，騎乘車牌號碼TYW-499 號輕型機車（下稱系爭
    機車），沿桃園縣楊梅鎮○○路○段由楊梅往湖口方向行駛
    ，行經上開路段542 號前時，欲迴轉沿同路往楊梅方向行駛
    ，因迴車前未依規定暫停並注意來、往車輛即擅自迴轉，致
    同向騎乘車牌號碼927-CQJ 號重型機車之乙○○見狀閃避不
    及，於緊急煞車後仍失控人車倒地，並因而受有臉部及四肢
    輕傷，嗣經桃園縣政府警察局楊梅分局警備隊員警蔡文賓據
    報前往處理，並由桃園縣政府警察局交通隊員警魏慧珍以異
    議人迴車前未依規定暫停，亦未注意來、往車輛仍擅自迴轉
    ，肇事致人受傷為由，依違反道路交通管理處罰條例第49條
    第5 款及第61條第3 項之規定掣單舉發。嗣異議人於應到案
    日期前向原處分機關提出申訴，經原處分機關函請舉發單位
    調查後，仍認異議人確有前開交通違規事實，原處分機關乃
    依道路交通管理處罰條例前開條文、第63條第1 項第1 款、
    違反道路交通管理事件統一裁罰基準及處理細則第43條、第
    44條及第67條等規定，於97年12月23日以壢監裁字第裁53-D
    P0000000號違反道路交通管理事件裁決書，裁處異議人罰鍰
    600 元及記違規點數4 點在案。
三、聲明異議意旨略以：異議人於前揭時、地迴轉前有先打左轉
    方向燈，也有確認雙向均無來車後才迴轉，是在完成迴轉動
    作後突聽到後方傳來緊急煞車聲及疑似摔車聲，異議人係基
    於同情心及道德心始停車回頭查看，故異議人所騎乘之機車
    根本未與乙○○所騎乘之機車發生碰撞，本件車禍發生實係
    因乙○○車速過快；又異議人既無違反道路交通安全規則，
    車禍肇事自非異議人之責任，爰依法聲明異議，請求撤銷原
    處分。
四、經查：
    (一)異議人於前揭時間騎乘系爭機車，沿桃園縣楊梅鎮○○路
      ○段由楊梅往湖口方向行駛，行經上開路段542 號前時，
      欲迴轉沿同路往楊梅方向行駛，確因迴車前未依規定暫停
      並注意來、往車輛即擅自迴轉，遂致同向騎乘車牌號碼92
      7-CQJ 號重型機車之乙○○見狀閃避不及，於緊急煞車後
      仍失控人車倒地，並因而受有臉部及四肢輕傷等情，除異
      議人於前揭時、地確有騎乘系爭機車迴轉，及乙○○確因
      本件車禍肇事受傷等節，業據異議人於本院調查時自承無
      訛外（參見本院卷第62頁、第86頁背面），上情亦據證人
      乙○○於本院調查時結證稱：伊於前揭時間騎乘車號927-
      CQJ 號機車，在楊梅鎮○○路○段542 號前與異議人所騎
      乘之機車發生車禍，伊當時是由楊梅往湖口方向行駛，行
      經事發地點時就突然看到異議人所騎乘之機車由路邊竄出
      欲迴轉，伊就緊急煞車，此時雙方約距離3 、4 公尺，伊
      的機車因為緊急煞車所以打滑，正在傾斜之際，機車前輪
      與異議人機車前輪發生擦撞，伊因此人車倒地，機車倒在
      往楊梅方向之車道，至於異議人之機車則是倒在往湖口方
      向之車道等語明確（參見本院卷第85頁背面、第86、87頁
      ），核與其於警詢中所證述之情節一致（參見本院卷第70
      頁），亦與證人即本件車禍處理員警蔡文賓於本院調查時
      所結證之情節互核相符（參見本院卷第63頁），並有道路
      交通事故現場圖1 紙（參見本院卷第66頁）、道路交通事
      故調查報告表(一)(二)各1 紙（參見本院卷第67、68頁）及道
      路交通事故照片18幀（參見本院卷第34至38、71至75頁）
      附卷可稽。
    (二)至異議人雖以前揭情詞置辨。惟按，前引道路交通安全規
      則第106 條第5 款關於汽車迴轉前應遵守之規定，所謂迴
      車前，應「暫停看清無來往車輛」，係指汽車駕駛人於迴
      車前，應暫停注意並看清四周有無來、往車輛，且需確保
      迴車期間均無車輛行近，或影響其他行進間車輛之行駛，
      始得迴車。故汽車駕駛人於迴車時，如預見同向或對向來
      車，在其迴轉完成前，不會行抵其迴轉處即逕行迴車，惟
      因實際上其迴車行為尚未完成前來車即可能接近並受其影
      響時，該迴車行為即屬前述「未暫停看清無來往車輛」之
      行為，而違反前開規定甚明，另該行為復係違反道路交通
      管理處罰條例第49條第5 款之「未暫停注意來、往車輛，
      擅自迴車」之規定，亦屬當然。查本件車禍發生地點係筆
      直路段，並無轉彎或其他障礙物，亦無視線死角，視距良
      好乙情，業據證人丙○○○○於本院調查時結證明確（參
      見本院卷第63頁背面），亦據證人乙○○於本院調查時結
      證無訛（參見本院卷第86頁），復為異議人於本院調查時
      所坦認無誤（參見本院卷第87頁），並有前揭道路交通事
      故調查表(一)及道路交通事故照片附卷可查；另本件車禍發
      生時間係日間下午5 時許，有自然光線，天候晴一節，亦
      有前揭道路交通事故調查表(一)在卷可考，衡情異議人倘確
      有於迴車前暫停並看清無往來車輛，確保其迴車期間均無
      車輛行近後始迴轉，異議人斷無未發現證人乙○○騎乘機
      車駛近之理，本件車禍肇事自無由發生，此亦據證人丙○
      ○○○於本院調查時結證稱：依伊查看現場、車損情形並
      詢問雙方當事人車禍發生原因，伊判斷本件車禍發生原因
      ，就異議人部分，因異議人欲迴轉時，本即有確認雙向無
      來車後始可迴轉之義務，若異議人確有確認雙向無來車後
      才迴轉，應該會發現乙○○騎車過來，而不會發生本件車
      禍，至於乙○○部分因係直行車輛，以路權來說較佔優勢
      ，此部分應無問題等語甚詳（參見本院卷第63頁背面），
      另證人即本件舉發員警魏慧珍於本院調查時亦結證稱：本
      件交通違規是由伊所舉發，伊舉發之依據係根據照片、現
      場圖及筆錄，伊之所以認定異議人有迴車前未依規定暫停
      及未注意來往車輛仍擅自迴轉之事實，係因當事人雙方筆
      錄都有提及異議人當時確有迴車之情形，故此部分之事實
      應無疑問，雖異議人稱未與乙○○發生碰撞，但從相關跡
      證來看，本件車禍之發生係因異議人之迴車行為不當所導
      致，亦即異議人之迴車行為與本件車禍發生有直接因果關
      係，具體而言，由現場照片來看，車禍發生現場是直路狀
      況，而根據雙方筆錄來看也未提及有其他路況或車輛會影
      響渠等駕駛行為，故於排除其他外力因素後，根據道路交
      通安全規則及處罰條例之規範，迴車之車輛擁有較小之路
      權，所以應善盡注意義務，並於確保駕駛安全無虞之情況
      下，始可進行迴車行為，雖異議人聲稱其於迴車時有「讓
      」，但「讓」之義務以不發生交通事故為原則，所以伊認
      為發生交通事故必是因駕駛人於「讓」之部分有缺失等語
      綦詳（參見本院卷第64頁），足見本件異議人於前揭時、
      地迴車前，確未暫停確實看清無來往車輛，亦未確保其迴
      車期間均無車輛行近，或影響其他行進間車輛之行駛，即
      擅自迴轉，以致同向騎乘機車之乙○○見狀時已閃避不及
      ，遂發生本件車禍，並使乙○○因而受有前揭傷害乙情，
      甚為明灼。是異議人前揭辯詞，尚無足採為有利異議人之
      認定。末異議人雖質疑乙○○於騎乘機車行經本件車禍地
      點時，疑似車速過快故摔車肇事云云，然經本院調查後，
      並無證據足資認定乙○○當時確有超速行駛之行為，已難
      逕予採信異議人此部分之推論為真，況異議人所述此情縱
      令屬實，惟異議人於前揭時、地倘確有暫停看清無來往車
      輛，並確保於其迴車期間均無車輛行近，或影響其他行進
      間車輛之行駛後始迴轉，本件車禍肇事仍不致發生，至乙
      ○○有無超速行駛一節，則僅關乎乙○○是否違反相關處
      罰規定而構成交通違規之行為，尚無解於異議人本件違規
      行為之成立，併此敘明。
五、綜上所述，異議人確有於前揭時、地迴車前未依規定暫停並
    注意來、往車輛仍擅自迴轉，及違反道路交通安全規則肇事
    致人受傷等交通違規行為，甚為明確，洵堪認定。從而，原
    處分機關依前揭道路交通管理處罰條例第49條第5 款、第61
    條第3 項前段、第63條第1 項第1 款、違反道路交通管理事
    件統一裁罰基準及處理細則第43條、第44條、第67條暨違反
    道路交通管理事件統一裁罰標準表之規定，裁處異議人罰鍰
    600 元並記違規點數4 點，其認事用法均核無不當。異議人
    陳稱原處分不當，為無理由，應予駁回。
六、據上論斷，應依道路交通案件處理辦法第19條，裁定如主文
    。
中    華    民    國    98    年    7     月    21    日
                  交通法庭      法  官   陳振嘉
以上正本證明與原本無異。
如不服本裁定，應於裁定送達後5 日內，以書狀敘述理由（須附
繕本），向本院提出抗告。
                                書記官  李佳穎
中    華    民    國    98    年    7     月    22    日


司法院資訊處製作；財團法人民間司法改革基金會備份。
